【裁判字號】    98,易,1778
【裁判日期】    980716
【裁判案由】    詐欺
【裁判全文】
臺灣臺中地方法院刑事判決          98年度易字第1778號
公  訴  人  臺灣臺中地方法院檢察署檢察官
被      告  甲○○
                    國民
上列被告因詐欺案件，經檢察官聲請以簡易判決處刑（98年度偵
字第8902號），嗣經本院簡易庭認不宜簡易判決處刑，簽請移由
刑事普通庭依通常程序審理，經本院合議庭裁定，由受命法官依
法獨任進行簡式審判程序，並經該署檢察官移請併案審理（98年
度偵字第16444號），判決如下：
    主  文
甲○○共同意圖為自己不法之所有，以詐術使人將本人之物交付
，處有期徒刑壹年壹月；又共同意圖為自己不法之所有，以詐術
使人將本人之物交付，處有期徒刑壹年；應執行有期徒刑壹年拾
月。
    事  實
一、甲○○素行不佳，前曾犯違反妨害兵役治罪條例罪（經緩起
    訴處分在案，未構成累犯），詎仍不知悔改。甲○○明知將
    金融帳戶存摺、提款卡及密碼係供自己使用之重要理財工具
    ，關係個人財產、信用之表徵，並可預見將金融帳戶交予他
    人使用，有幫助詐欺集團成員或其共犯從事不法犯行以及作
    為人頭帳戶以供犯罪贓款出入所用，並使偵辦刑事案件之司
    法警察無從查知其真正身份之可能，竟因缺錢花用，仍基於
    縱有人以其金融帳戶實施詐欺犯罪，亦不違背其本意之幫助
    詐欺取財犯意，於民國（下同）97年12月17日上午11時許，
    由真實姓名年籍均不詳年約50餘歲綽號「阿伯」之成年男子
    ，陪同前往臺灣銀行德芳分行、臺中商業銀行內新分行等金
    融機構，分別申請開立「000000000000（以下簡稱系爭帳戶
    甲）」、「000000000000000（以下簡稱系爭帳戶乙）」等
    號之帳戶存摺後，隨即以每本新台幣（下同）8000元，2本
    共16000元之代價（但實際上僅取得8000元之代價，其餘800
    0元之代價尚未取得），將系爭帳戶甲、乙等存摺及提款卡
    （含密碼）一併出售給綽號「阿伯」之成年男子，以此方式
    幫助詐欺集團成員綽號「阿伯」或其後手從事財產犯罪。該
    詐騙集團成員或其後手在收受系爭帳戶甲、乙等提款卡及密
    碼後，隨即基於詐欺取財之犯意聯絡，由該詐欺集團之成員
    ，先於97年12月22日上午，以「假冒地檢署監管科書記官要
    監管財產」向渠佯稱：使用之帳戶可能涉及違法，需依指示
    將款項先行提領或需轉帳，再匯款或轉帳至指定之帳戶內，
    藉以表示清白云云之方式，致乙○○陷於錯誤，於同日上午
    11時30分左右及同日中午12時35分，依指示分別匯款98萬5,
    000元至甲○○上開臺灣銀行帳戶、匯款115萬元至甲○○上
    開臺中商業銀行帳戶，而後即失去聯絡，乙○○察覺有異，
    至此始知受騙，遂報警處理。復於97年12月26日下午13時許
    ，同樣以上開方式詐騙丙○○，致丙○○陷於錯誤，於同日
    下午13時許及13時59分44秒，依指示分別匯款19萬元（併案
    部分誤植為22萬元）、3萬元至被告上開臺灣銀行帳戶。甲○○其後並與前開綽號「阿伯」之成年男子、綽號「阿傑」
    （音譯）之年約25歲之成年男子、及另年均約20餘歲之一男
    一女之成年人等所屬之詐騙集團擔任提款之車手，而與該詐
    騙集團成員共同基於意圖為自己不法所有之犯意聯絡，（1
    ）、甲○○明知為該詐騙集團成員共同詐騙而得之款項，仍
    於97年12月22日下午13時19分29秒與前開綽號「阿傑」（音
    譯）及另年均約20餘歲之一男一女之成年人一起至臺中商業
    銀行中正分行持該銀行之存摺存款取款憑條臨櫃親自提領1,
    050,000元後，隨即交付予在旁等候之「小傑」之成年男子
    ；（2）、再於同日中午12時左右與前開綽號「阿傑」（音
    譯）及另年均約20餘歲之一男一女之成年人一起至臺灣銀行
    中台中分行持該銀行之取款憑條臨櫃親自提領985,000元後
    ，隨即交付予在旁等候之「小傑」之成年男子。
二、案經臺中縣警察局霧峰分局報請臺灣臺中地方法院檢察署檢
    察官偵查後，聲請以簡易判決處刑，嗣經本院簡易庭簽請認
    宜適用通常程序審理，並經高雄市政府警察局前鎮分局報請
    臺灣臺中地方法院檢察署檢察官偵查後，移請併案審理。
    理  由
一、按除被告所犯為死刑、無期徒刑、最輕本刑為三年以上有期
    徒刑之罪或高等法院管轄第一審案件者外，於前條第一項程
    序進行中，被告先就被訴事實為有罪之陳述時，審判長得告
    知被告簡式審判程序之旨，並聽取當事人、代理人、辯護人
    及輔佐人之意見後，裁定進行簡式審判程序，刑事訴訟法第
    二百七十三條之一第一項定有明文。本件被告所犯係死刑、
    無期徒刑、最輕本刑為三年以上有期徒刑以外之罪，其於準
    備程序中就被訴事實為有罪之陳述，且經審判長告知被告簡
    式審判程序之旨，並聽取公訴人及被告之意見後，本院合議
    庭認為適宜而裁定由受命法官獨任進行簡式審判程序，合先
    敘明。
二、現行刑事訴訟法為保障被告之反對詰問權，排除具有虛偽危
    險性之傳聞證據，以求實體真實之發現，於該法第一百五十
    九條第一項明定被告以外之人於審判外之言詞或書面陳述，
    除法律有規定者外，不得作為證據。是被告以外之人於審判
    外之陳述，除有同條第二項之除外情形，或符合同法第一百
    五十九條之一至第一百五十九條之五，或其他法律有特別規
    定得為證據之情形者外，自不採為論罪之依據。簡式審判程
    序，貴在審判程序之簡省便捷，檢察官指出之證據方法，只
    要被告及辯護人無異議，即可使用，縱或是被告以外之人在
    審判外之陳述，亦得作為證據，是刑事訴訟法第一百五十九
    條第二項規定；「法院以簡式審判程序，不適用之」；第二
    百七十三條之二規定：「簡式審判程序之證據調查，不受第
    一百五十九條第一項…規定之限制」，是於簡式審判程序，
    有關傳聞證據之證據能力限制規定自無適用之餘地，合先敘
    明。
三、訊據被告甲○○對於上揭事實坦承不諱，核與被害人乙○○
    、丙○○所指述之情節相符，並有被告甲○○上開甲、乙等
    帳戶開戶資料、臺灣銀行客戶往來明細查詢單、臺中商業銀
    行交易明細及被害人乙○○、丙○○等2人遭詐騙之匯款資
    料各1份、本院函查後經函覆之臺灣銀行中臺中分行98年6月
    11日中臺中營字第980002175號函暨所檢送之97年12月22日
    提款金額98萬5千元取款憑條各1份、臺中商業銀行中正分行
    98年6月9日中中正字第9802000278號函暨所檢附97年12月22
    日提款金額105萬元之存摺存款取款憑條各1份、臺灣銀行西
    屯分行98年6月15日西屯營字第09850004631號函暨所檢附的
    臨櫃提領19萬及3萬1000元之取款憑條2張、提款的光碟資料
    1份、臨櫃提領監視畫面錄影光碟、本院於98年7月2日當庭
    實施臨櫃提領監視畫面錄影光碟之勘驗筆錄各1份等附卷可
    稽，足認被告甲○○自白，核與事實相符，堪予採信，事證
    至臻明確，被告甲○○犯行洵堪認定。
四、查前揭詐騙集團成員，基於為自己不法所有之犯意，以前揭
    詐欺之方式，使被害人乙○○、丙○○等2人陷於錯誤，而
    將本人之財物交付，其等所為，係觸犯刑法第339條第1項之
    詐欺罪。按刑法上之幫助犯，係指以幫助之意思，對於正犯
    資以助力，而未參與實施犯罪之行為，且幫助犯之幫助行為
    ，對於正犯之犯罪實施，僅須具有助成或促成之作用為已足
    ，不以具體之有效性為要件。本件被告甲○○原將前開金融
    帳戶之存摺、金融卡、密碼出售予前揭詐騙集團供詐欺取財
    使用，已提供該等詐欺集團施用詐術、掩飾藏匿所得財物之
    必要助力，然其本身並未參與詐欺取財之犯罪行為，顯係以
    幫助之意思，參與詐欺取財構成要件以外之行為，為幫助犯
    ，核其所為，原應成立刑法第三十條第一項、同法第三百三
    十九條第一項之幫助詐欺取財罪。惟其後進而擔任前開不法
    犯罪集團之「車手」工作，負責提領詐騙所得工作，應已從
    事刑法第三百三十九條第一項之詐欺罪之構成要件以內之行
    為，已為正犯。是核被告甲○○所為，亦係犯刑法第339條
    第1項之詐欺罪。被告所犯上開2罪（即犯罪事實欄一之（1
    ）、一之（2）部分），犯意各別，犯罪構成要件不同，應
    予分論併罰。公訴人移請併案審理部分與起訴書論罪科刑部
    分為同一之犯罪，屬單純一罪關係，依審判不可分之原則，
    亦為起訴效力所及，自為本院審理論究範圍，併予敘明。被
    告前開出售前開金融帳戶之存摺、提款卡、密碼出售予前開
    不法犯罪集團作為犯罪及提領贓款用之幫助行為後，進而擔
    任前開不法犯罪集團之「車手」工作，負責提領詐騙所得工
    作，則被告提供帳戶存摺、提款卡、密碼等物品予「阿伯」
    之低度幫助行為，應為提款之高度正犯行為所吸收，均不另
    論罪。再被告甲○○與前開綽號「阿伯」、「阿傑」（音譯
    ）、及另年均約20餘歲之一男一女等之成年男子所屬之詐騙
    集團成員間有犯意之聯絡，行為之分擔，均為共同正犯。爰
    審酌被告甲○○年輕且身心健全，竟不思循正軌營生，圖牟
    暴利，而為前開犯行，嚴重破壞社會治安及有礙金融秩序，
    助長犯罪歪風，並增加追緝犯罪之困難，實不宜輕縱，以維
    社會治安，及被告恣意將上開帳戶資料出售交付他人，並容
    任他人充作犯罪工具，其後更進一步擔任詐欺集團車手，殊
    不可取，其所為造成被害人乙○○、丙○○等2人金錢損失
    ，並擾亂社會金融交易秩序，迄今未為賠償，惟事後尚能坦
    承犯行，暨其犯罪動機、目的、手段、品行不佳，詳如前述
    ，此有台灣台中地方法院檢察署刑案資料查註紀錄表1份在
    卷可按等一切情狀，量處如主文所示之刑，並定其應執行刑
    ，以資懲儆。
據上論斷，應依刑事訴訟法第四百五十二條、第二百九十九條第
一項前段、第二百七十三條之一第一項、刑法第二十八條、第三
百三十九條第一項、第五十一條第五款、刑法施行法第一條之一
第一項、第二項前段，判決如主文。
中    華    民    國    98    年    7     月    16    日
                            刑事第四庭法  官  洪俊誠
以上正本證明與原本無異。
如不服本判決，應於判決收受送達後10日內向本院提出上訴狀，
上訴於臺灣高等法院臺中分院（並應敘述具體上訴理由及檢附繕
本）。上訴書狀如未敘述上訴理由，應於上訴期間屆滿後20日內
補提上訴理由書於本院（均須按他造當事人之人數附具繕本）「
切勿逕送上級法院」。
                                      書記官  蕭榮峰
方
中    華    民    國    98    年    7     月    16    日
附錄論罪科刑實體法條文：
刑法第339條：
意圖為自己或第三人不法之所有，以詐術使人將本人或第三人之
物交付者，處5年以下有期徒刑、拘役或科或併科1千元以下罰金
。
（罰金部份業經刑法施行法第一條之一第二項前段提高30倍為新
台幣3萬元）
以前項方法得財產上不法之利益或使第三人得之者，亦同。
前二項之未遂犯罰之。
刑法施行法第一之一條（95年06月14日修正）：
中華民國九十四年一月七日刑法修正施行後，刑法分則編所定罰
金之貨幣單位為新臺幣。
九十四年一月七日刑法修正時，刑法分則編未修正之條文定有罰
金者，自九十四年一月七日刑法修正施行後，就其所定數額提高
為三十倍。但七十二年六月二十六日至九十四年一月七日新增或
修正之條文，就其所定數額提高為三倍。


司法院資訊處製作；財團法人民間司法改革基金會備份。
